【裁判字號】    97,訴,4641
【裁判日期】    971124
【裁判案由】    毒品危害防制條例
【裁判全文】
臺灣板橋地方法院刑事判決              97年度訴字第4641號
公  訴  人  臺灣板橋地方法院檢察署檢察官
被      告  甲○○
上列被告因違反毒品危害防制條例案件，經檢察官提起公訴（97
年度毒偵字第6998號、7655號），被告於準備程序進行中就被訴
事實為有罪之陳述，本院告知被告簡式審判程序之旨，並聽取當
事人之意見後，合議庭裁定由受命法官獨任進行簡式審判程序，
本院判決如下：
    主  文
甲○○施用第一級毒品，累犯，處有期徒刑拾月，扣案之注射針
筒肆支沒收；又施用第二級毒品，累犯，處有期徒刑捌月；又施
用第一級毒品，累犯，處有期徒刑拾月，扣案之第一級毒品海洛
因淨重壹點捌公克，沒收銷燬，包裝上開海洛因之外包裝袋貳紙
沒收；又施用第二級毒品，累犯，處有期徒刑捌月，扣案之第二
級毒品甲基安非他命驗餘淨重參點貳玖肆捌公克，沒收銷燬。應
執行有期徒刑貳年捌月，扣案之第一級毒品海洛因淨重壹點捌公
克、第二級毒品甲基安非他命驗餘淨重參點貳玖肆捌公克，均沒
收銷燬，包裝上開海洛因之外包裝袋貳只、注射針筒肆支，均沒
收。
    事實及理由
一、犯罪事實：
(一)甲○○前因施用毒品案件，經本院以90年度毒聲字第1133號
    裁定送觀察、勒戒後，認無繼續施用毒品之傾向，於民國90
    年4 月10日釋放出所，經臺灣板橋地方法院檢察署檢察官以
    90年度毒偵字第961 號為不起訴處分確定；另於94年間，因
    施用毒品案件，經本院以94年度訴字第824 號判決判處有期
    徒刑7 月、5 月，應執行有期徒刑10月，嗣經提起上訴，經
    臺灣高等法院以94年度上訴字第3781號判決將原判決撤銷，
    改判處有期徒刑9 月、7 月，應執行有期徒刑1 年2 月確定
    ，於96 年6月29日假釋出監，所餘刑期付保護管束，迄96年
    7 月16日保護管束期滿假釋未經撤銷，未執行之刑以已執行
    完畢論（於本案構成累犯）。
(二)詎甲○○仍不知悔改，明知海洛因、甲基安非他命分別為毒
    品危害防制條例第2 條第2 項第1 款、第2 款所規定之第一
    級、第二級毒品，依法不得施用、持有，竟基於施用第一級
    毒品海洛因、第二級毒品甲基安非他命之犯意，於97年8 月
    13日下午某時及同年8 月12日晚間某時，在臺北縣樹林市○
    ○街5 巷4 號4 樓住處，分別以將第一級毒品海洛因加水稀
    釋後，再用注射針筒施打於身體手臂之方式、及以將第二級
    毒品甲基安非他命置於吸食器內燒烤吸食其生成煙霧之方式
    ，施用第一級毒品海洛因、第二級毒品甲基安非他命各乙次
    。嗣於97年8 月13日晚間8 時30分許，在上址為警查獲，並
    扣得甲○○所有，供施用第一級毒品海洛因所用之注射針筒
    4 支。經警採集甲○○之尿液檢體送驗後，呈嗎啡及甲基安
    非他命陽性反應；甲○○另於97年9 月7 日凌晨某時及同年
    9 月6 日下午某時，在臺北縣樹林市○○路349 號卡爾卡頌
    汽車旅館113 號房內，分別以將第一級毒品海洛因加水稀釋
    後，再用注射針筒施打於身體手臂之方式、及以將第二級毒
    品甲基安非他命置於吸食器內燒烤吸食其生成煙霧之方式，
    施用第一級毒品海洛因、第二級毒品甲基安非他命各乙次。
    嗣於97年9 月7 日中午12時50分許，於上址汽車旅館內為警
    查獲，並扣得甲○○所有之第一級毒品海洛因2 包（淨重1.
    8 公克）及友人張志堅所有之第二級毒品甲基安非他命2 包
    （驗餘淨重3.2948公克），經警採集甲○○之尿液檢體送驗
    後，呈嗎啡及甲基安非他命陽性反應，始獲悉上情。
(三)案經臺北縣政府警察局新莊分局、樹林分局報告臺灣板橋地
    方法院檢察署檢察官偵查起訴，經合議庭裁定以簡式審判程
    序審理。
二、證據：
(一)被告甲○○於本院訊問、審理時之自白。
(二)臺北縣政府警察局新莊分局偵辦毒品案被移送者姓名及代碼
    對照表、臺北縣政府警察局樹林分局毒品危害防制條例被移
    送者姓名暨代碼對照表各乙紙及臺灣檢驗科技股份有限公司
    CH/2008/80523、CH/2008/90322濫用藥物檢驗報告各乙紙。
(三)扣案之第一級毒品海洛因2 包（淨重1.8 公克）、第二級毒
    品甲基安非他命2 包（驗餘淨重3.2948公克）及注射針筒4
    支。
(四)法務部調查局濫用藥物實驗室鑑定書及交通部民用航空局航
    空醫務中心毒品鑑定書各乙紙。
三、按92年7 月9 日新修正之毒品危害防制條例刪除二犯及三犯
    之規定，一改修法前繁雜之處遇程序，僅將施用毒品者簡化
    區分為初犯、再犯，並認施用毒品者係屬病患性犯人，以觀
    察、勒戒戒除其身癮，並以強制戒治去除其心癮。經觀察、
    勒戒或強制戒治執行完畢釋放後，若係5 年後再犯該條例第
    10條施用毒品罪者，與同條例第20條第1 項、第2 項關於「
    初犯」之處理方式相同，檢察官應先聲請法院裁定令被告入
    勒戒處所觀察、勒戒，並視有無繼續施用毒品傾向，決定應
    予釋放、為不起訴之處分，或應聲請法院裁定令入勒戒處所
    強制戒治；若係5 年內「再犯」同條例第10條施用毒品罪者
    ，依同條例第23條第2 項規定，檢察官則應依法追訴。觀諸
    該條例第20條第3 項之修正理由：「觀察、勒戒或強制戒治
    5 年後再犯者，顯見前所實施之觀察、勒戒或強制戒治已足
    以遮斷其施用毒品之癮，為期自新及協助其戒除毒癮，對此
    5 年後再犯者，爰明定仍適用初犯之規定，先經觀察、勒戒
    、強制戒治之程序」及同條例第23條第2 項之修正理由：「
    為配合簡化施用毒品犯之刑事處遇程序，並鑑於經觀察、勒
    戒或強制戒治執行完畢釋放後5 年內再犯者，其再犯率甚高
    ，原據以實施之觀察、勒戒及強制戒治既已無法收其實效，
    自應施以刑事處遇」，顯然如施用毒品者係前經觀察、勒戒
    或強制戒治等治療程序執行完畢5 年後，始再施用毒品之「
    初犯」，因前所執行之觀察、勒戒或強制戒治已足收戒除毒
    癮之效，自應重新執行觀察、勒戒或強制戒治等治療程序，
    並於治療程序執行完畢後，由檢察官為不起訴處分，毋庸對
    之追訴處罰；反之，在「再犯」之情形，因其先前所為治療
    程序顯未能收戒斷毒癮之效，且考量施用毒品者之再犯率偏
    高，乃簡化其刑事處遇程序，而逕予追訴處罰，不再施以治
    療程序。參酌上開立法理由，修正毒品危害防制條例就施用
    毒品者，祇於「初犯」及「5 年後再犯」二種情形，有其追
    訴條件之限制，即須於初犯經觀察、勒戒或強制戒治釋放後
    ，5 年內均無施用毒品之行為，始能認其前所實施之觀察、
    勒戒或強制戒治已足遮斷毒癮，而得於5 年後再犯時，再予
    適用初犯之規定，重行觀察、勒戒等程序。倘5 年內已經再
    犯，被依法追訴處罰，縱其第三次（或第三次以上）施用毒
    品之時間在初犯釋放5 年以後，即與「5 年後再犯」之情形
    有別，且因已於「5 年內再犯」，顯見其再犯率甚高，原實
    施觀察、勒戒或強制戒治，已無法收其實效，而無5 年戒斷
    期之存在，自無再經觀察、勒戒及強制戒治之必要，應由檢
    察官逕行起訴，始符新法修正之本旨（最高法院95年度台非
    字第59號判決、同院95年度台非字第65號判決可資參照）。
    查本件被告甲○○前因施用毒品案件，經本院以90年度毒聲
    字第1133號裁定送觀察、勒戒後，認無繼續施用毒品之傾向
    ，於90年4 月10日釋放出所，經臺灣板橋地方法院檢察署檢
    察官以90年度毒偵字第961 號為不起訴處分確定；另於94年
    間，因施用毒品案件，經本院以94年度訴字第824 號判決判
    處有期徒刑7 月、5 月，應執行有期徒刑10月，嗣經提起上
    訴，經臺灣高等法院以94年度上訴字第3781號判決將原判決
    撤銷，改判處有期徒刑9 月、7 月，應執行有期徒刑1 年2
    月確定，於96年6 月29日假釋出監，所餘刑期付保護管束，
    迄96年7 月16日保護管束期滿假釋未經撤銷，未執行之刑以
    已執行完畢論乙節，有臺灣高等法院被告前案紀錄表乙份在
    卷可按，則被告既曾於觀察勒戒執行完畢釋放後5 年內因施
    用第一級及第二級毒品而經判刑確定，揆諸上開說明，被告
    本件施用第一級及第二級毒品之行為，自與毒品危害防制條
    例第20條第3 項所規定「5 年後再犯」之情形不合，檢察官
    提起本件公訴，於法尚無不合，合先敘明。
四、查被告甲○○於97年8 月13日、同年月12日施用第一、二級
    毒品犯行，係犯毒品危害防制條例第10條第1 項、第2 項之
    施用第一級、第二級毒品罪；被告甲○○於97年9 月7 日、
    同年月6 日施用第一、二級毒品犯行，係犯毒品危害防制條
    例第10條第1 項、第2 項之施用第一級、第二級毒品罪。又
    被告施用第一級及第二級毒品前、後之持有第一級及第二級
    毒品犯行，為其施用之高度行為所吸收，均不另論罪。被告
    所犯2 次施用第一級毒品及2 次施用第二級毒品犯行間，犯
    意各別、罪名有異，應予分論併罰。又被告有事實及理由欄
    一（一）所載之犯罪科刑暨刑之執行完畢紀錄，此有臺灣高
    等法院被告前案紀錄表乙份在卷可稽，其於有期徒刑之執行
    完畢後5 年內，故意再犯本件有期徒刑以上之罪，均為累犯
    ，應俱依刑法第47條第1 項規定加重其刑。爰審酌被告曾經
    觀察勒戒後，應知所惕勵，當知悉施用毒品之危害及其違法
    性，且已有施用毒品前科，詎其仍因自制力薄弱，並漠視法
    令禁制，而再犯本案，顯不知悛悔，應嚴予非難，兼衡被告
    於犯後即能坦承犯行，而其施用毒品行為於本質上係屬自我
    戕害行為，反社會性之程度應屬較低等一切情狀，分別量處
    如主文所示之刑，並依刑法第51條第5 款之規定，定其應執
    行之刑，以資懲儆。至扣案之第一級毒品海洛因2 包（淨重
    1.8 公克）、第二級毒品甲基安非他命2 包（驗餘淨重3.29
    48公克），均係毒品危害防制條例所規定之第一級及第二級
    毒品，應依毒品危害防制條例第18條第1 項前段之規定，不
    問屬於犯人與否，分別於其第二次施用第一級毒品罪及第二
    級毒品罪之罪刑宣告項下為沒收銷燬之諭知；另扣案之第一
    級毒品海洛因外包裝袋2 只（係用於包裹海洛因，防止其裸
    露、潮濕，便於攜帶施用，並非不可分離），及注射針筒4
    支，均係被告甲○○所有供其第二次施用第一級毒品海洛因
    及第一次施用第一級毒品海洛因所用之物，分別於其所犯第
    二次施用第一級毒品海洛因之罪刑宣告項下及第一次施用第
    一級毒品海洛因之罪刑宣告項下為沒收之諭知；另扣案之第
    二級毒品甲基安非他命外包裝袋2 只，被告甲○○否認為其
    所有，亦非違禁物，爰不為沒收之諭知，附此敘明。
據上論斷、應依刑事訴訟法第299 條第1 項前段、第273 條之1
第1 項、第310 條之2 、第454 條第1 項，毒品危害防制條例第
10條第1 項、第2 項、第18條第1 項前段，刑法第11條、第47條
第1 項、第51條第5 款、第38條第1 項第2 款，判決如主文。
本案經檢察官吳宗光到庭執行職務。
中    華    民    國    97    年    11    月    24    日
                  刑事第十四庭  法  官   鄭燕璘
以上正本證明與原本無異。
如不服本判決，應於判決送達後10日內，向本院提出上訴書狀敘
明上訴理由（應附繕本），上訴於臺灣高等法院。
中    華    民    國    97    年    11    月    24    日
                                書記官   陳筱惠
附錄本案論罪科刑法條全文：
毒品危害防制條例第10條：
施用第一級毒品者，處6月以上5年以下有期徒刑。
施用第二級毒品者，處3年以下有期徒刑。


司法院資訊處製作；財團法人民間司法改革基金會備份。
